臺灣臺北地方法院刑事判決　　　　　　 96年度簡上字第318號
上　訴　人　臺灣臺北地方法院檢察署檢察官
被　　　告　乙○○
上列上訴人因被告偽造文書等案件，不服本院刑事庭於民國96年
6 月29日所為96年度簡字第1927號第一審刑事簡易判決（聲請簡
易判決處刑案號：臺灣臺北地方法院檢察署96年度偵緝字第1173
號），提起上訴，本院管轄之第二審合議庭判決如下：
    主  文
原判決撤銷。
乙○○服用酒類，不能安全駕駛動力交通工具而駕駛，處罰金新
臺幣肆萬元，如易服勞役，以新臺幣壹仟元折算壹日，減為罰金
新臺幣貳萬元，如易服勞役，以新臺幣壹仟元折算壹日；又行使
偽造私文書，足以生損害於公眾及他人，處有期徒刑肆月，如易
科罰金，以新臺幣壹仟元折算壹日，減為有期徒刑貳月，如易科
罰金，以新臺幣壹仟元折算壹日，如附表編號1.至10.所示文件上
偽造之「甲○○」署押均沒收。
    事  實
一、乙○○於民國95年7 月24日凌晨飲用酒類後，已不能安全駕
    駛動力交通工具，竟仍駕駛車牌號碼3001-MP 號自用小客車
    行駛於道路，於同日凌晨4 時13分許，行經臺北市大安區○
    ○○路○ 段187 巷口時，為臺北市政府警察局大安分局員警
    查獲，並以酒精濃度測定器測得其呼氣所含酒精濃度達每公
    升0.74毫克。詎乙○○為逃避違規處罰，竟基於行使偽造私
    文書、偽造署押冒名應訊之單一接續犯意，向查獲之員警謊
    報姓名為「甲○○」，並接續在飲酒結束時間證明單、呼氣
    酒精濃度測定單、酒後駕車生理平衡檢測表上偽造「甲○○
    」之署押（偽造之簽名、指印數量如附表編號3.、4.、5.所
    示），並在警員所製作之北市警交大字第AEB785108 號臺北
    市政府警察局舉發違反道路交通管理事件通知單上之收受通
    知者簽章欄內，偽造「甲○○」之署押（同時複寫「甲○○
    」之簽名於附表編號2.所示存根聯上舉發單位章戳欄內），
    表示甲○○領受通知聯之證明後，持交執勤員警以為行使（
    偽造之署押如附表編號1.、2.所示），復於員警帶回臺北市
    政府警察局大安分局敦化南路派出所製作筆錄時，在警詢筆
    錄、甲○○名義之口卡片、逮捕人犯時間管制表上接續偽造
    「甲○○」之署押（偽造之簽名、指印數量如附表編號8.、
    9.、10.所示），並在員警所製作之逮捕通知書、夜間詢問同
    意書等表示已知悉其受逮捕原因與要否通知親友意旨、同意
    於夜間接受詢問之文書上偽造「甲○○」之署押後，持交予
    承辦員警而行使之（偽造之簽名、指印數量如附表編號6.、
    7.所示），均足以生損害於甲○○及交通監理機關、犯罪偵
    審機關管理裁罰交通案件及偵查刑事案件之正確性。
二、案經臺灣臺北地方法院檢察署檢察官自動檢舉偵查後聲請以
    簡易判決處刑。
    理  由
一、被告乙○○經合法傳喚，無正當理由未於審判期日到庭，爰
    依刑事訴訟法第371 條規定，不待其陳述，由檢察官一造辯
    論而逕行判決，先予敘明。
二、上揭事實，業據被告乙○○於偵查時坦承不諱，核與證人即
    被害人甲○○於偵查中之證述相符，並有如附表所示之臺北
    市政府警察局舉發違反道路交通管理事件通知單移送聯、存
    根聯（北市警交大字第AEB785108 號）、飲酒結束時間證明
    單、呼氣酒精濃度測定單（含影本）、酒後駕車生理平衡檢
    測表、夜間詢問同意書、逮捕通知書、逮捕人犯時間管制表
    、甲○○口卡片、臺北市政府警察局大安分局敦化南路派出
    所95年7 月24日警詢筆錄及內政部警政署刑事警察局95年10
    月31日刑紋字第0950148266號鑑驗書在卷可稽。綜上足認被
    告出於任意性之自白與事實相符，是本案事證已明確，應予
    依法論科。
三、按於舉發違反道路交通管理事件通知單「收受通知聯者簽章
    」欄內偽簽他人姓名，單從形式上觀察，即足以知悉係表示
    由他人名義出具領受通知聯之證明，自屬刑法第210 條之私
    文書，又夜間詢問同意書、逮捕通知書分別表示其是否同意
    於夜間接受詢問、已知悉受逮捕原因及是否通知親友之意旨
    等意思，足為簽名人出具收受該告知及通知之證明，亦屬刑
    法第210 條之私文書，另被告於附表編號3.4.5.8.9.10.所示
    文件上簽名，並無表明為文書之用意而不具文書之性質，應
    僅屬偽造署押行為。核被告所為，係犯刑法第185 條之3 服
    用酒類不能安全駕駛動力交通工具而駕駛罪及同法第216 條
    、第210 條之行使偽造私文書罪。其偽造署押之行為係偽造
    私文書之部分行為；其偽造私文書後進而行使，偽造之低度
    行為應為行使之高度行為所吸收，均不另論罪。又被告基於
    行使偽造私文書、偽造署押冒名應訊之單一接續犯意，接續
    於附表編號1.至10.所示文件所為偽造署押及行使偽造私文書
    之犯行，應僅成立一行使偽造私文書罪（最高法院86年台上
    字第3295號判例意旨、臺灣高等法院96年度上訴字第895 號
    判決參照）。被告所犯上開服用酒類不能安全駕駛動力交通
    工具而駕駛罪及行使偽造私文書2 罪間，犯意各別，行為互
    殊，應予分論併罰。
四、原審認被告罪證明確，援引刑事訴訟法第449 條第1 項前段
    、第3 項、第450 條第1 項，刑法第185 條之3 、第216 條
    、第210 條、第41條第1 項前段、第42條第3 項、第219 條
    ，刑法施行法第1 條之1 ，並審酌被告有偽造文書前科，此
    有臺灣高等法院被告前案紀錄表乙份在卷可稽，素行並非良
    好，其明知飲用酒類已達不能安全駕駛之程度，竟仍漠視自
    己安危，更枉顧公眾行車之安全，駕車上路，實無足取，復
    於警方攔檢時，冒用其兄「甲○○」名義應訊，圖卸刑責，
    進而偽造署押、行使偽造私文書，足生損害於甲○○及交通
    監理機關、犯罪偵審機關管理裁罰交通案件及偵查刑事案件
    之正確性，自無足取；惟考量其於偵查中坦承犯行之態度等
    一切情狀，分別量處如主文所示之刑，並諭知易服勞役及易
    科罰金之折算標準，且就附表所示偽造之「甲○○」署押，
    併予宣告沒收。認事用法並無違誤，量刑亦屬妥適。惟被告
    之犯罪時間在96年4 月24日以前，依96年7 月16日施行之中
    華民國96年罪犯減刑條例第2 條第1 項第3 款、第7 條規定
    ，應予減刑，並於裁判時，減其宣告刑，自應由本院將原判
    決撤銷改判之，分別減為罰金2 萬元、有期徒刑2 月，並諭
    知易服勞役及易科罰金之折算標準。且就如附表所示偽造之
    「甲○○」署押，不問屬於犯人與否，均依刑法第219 條規
    定，併予宣告沒收。
據上論斷，應依刑事訴訟法第455 條之1 第1 項、第3 項、第37
1 條、第369 條第1 項前段、第364 條、第299 條第1 項前段，
刑法第185 條之3 、第216 條、第210 條、第41條第1 項前段、
第42條第3 項、第219 條，刑法施行法第1 條之1 ，96年罪犯減
刑條例第2 條第1 項第3 款、第7 條、第9 條，判決如主文。
本案經檢察官熊南彰到庭執行職務。
中　　華　　民　　國　　96　　年　　10　　月　　23　　日
　　　　　　　　　刑事第三庭  審判長法　官　沈君玲
　　　　　　　　　　　　　　　　　　法　官　詹慶堂
 　　　　　　　　　　　　　　　　　 法　官　胡宗淦
以上正本證明與原本無異。
不得上訴。
　　　　　　　　　　　　　　　　    書記官　張耀鴻
中　　華　　民　　國　　96　　年　　10　　月　　23　　日
附錄法條：
中華民國刑法第185條之3
（重大違背義務致交通危險罪）
服用毒品、麻醉藥品、酒類或其他相類之物，不能安全駕駛動力
交通工具而駕駛者，處1年以下有期徒刑、拘役或3萬元以下罰金
。
中華民國刑法第210條
（偽造變造私文書罪）
偽造、變造私文書，足以生損害於公眾或他人者，處 5 年以下有
期徒刑。
中華民國刑法第216條
（行使偽造變造或登載不實之文書罪）
行使第 210 條至第 215 條之文書者，依偽造、變造文書或登載
不實事項或使登載不實事項之規定處斷。
中華民國刑法第219條
（沒收之特例）
偽造之印章、印文或署押，不問屬於犯人與否，沒收之。
附表：
┌──┬───────────┬────────────┐
│編號│偽造署押之文件        │偽造署押之數量          │
├──┼───────────┼────────────┤
│ 1. │北市警交大字第        │「甲○○」之簽名1枚     │
│    │AEB785108號台北市政府 │（95年度偵字第19703號偵 │
│    │警察局舉發違反道路交通│查卷第9頁）             │
│    │管理事件通知單移送聯  │                        │
├──┼───────────┼────────────┤
│ 2. │北市警交大字第        │「甲○○」之簽名1枚     │
│    │AEB785108號台北市政府 │（由舉發單位存根，未附於│
│    │警察局舉發違反道路交通│卷內）                  │
│    │管理事件通知單存根聯  │                        │
├──┼───────────┼────────────┤
│ 3. │飲酒結束時間證明單    │「甲○○」之簽名1枚、指 │
│    │                      │印1枚（同偵查卷第8頁）  │
├──┼───────────┼────────────┤
│ 4. │呼氣酒精濃度測定單（含│「甲○○」之簽名2枚、指 │
│    │影本）                │印4枚（同偵查卷第8、9頁 │
│    │                      │）                      │
├──┼───────────┼────────────┤
│ 5. │酒後駕車生理平衡檢測表│「甲○○」之簽名1枚、指 │
│    │                      │印1枚（同偵查卷第11頁） │
│    │                      │                        │
├──┼───────────┼────────────┤
│ 6. │夜間詢問同意書        │「甲○○」之簽名1枚、指 │
│    │                      │印1枚（同偵查卷第14頁） │
├──┼───────────┼────────────┤
│ 7. │逮捕通知書            │「甲○○」之簽名3枚、指 │
│    │                      │印4枚（同偵查卷第12、13 │
│    │                      │頁）                    │
├──┼───────────┼────────────┤
│ 8. │逮捕人犯時間管制表    │「甲○○」之簽名1枚、指 │
│    │                      │印1枚（同偵查卷第17頁） │
├──┼───────────┼────────────┤
│ 9. │甲○○之口卡片提示頁  │「甲○○」之簽名1枚、指 │
│    │                      │印1枚（同偵查卷第16頁） │
├──┼───────────┼────────────┤
│ 10. │台北市政府警察局大安分│「甲○○」之簽名3枚、指 │
│    │局敦化南路95年7月24日 │印9枚                   │
│    │警詢筆錄（同偵查卷第5 │                        │
│    │至7頁）               │                        │
└──┴───────────┴────────────┘
